【裁判字號】    97,消債更,574
【裁判日期】    970821
【裁判案由】    聲請更生程序
【裁判全文】
臺灣高雄地方法院民事裁定           97年度消債更字第574號
聲  請  人  甲○○
上列當事人聲請更生程序事件，本院裁定如下：
    主  文
聲請人甲○○自民國九十七年八月二十一日中午十二時起開始更
生程序。
命司法事務官進行本件更生程序。
    理  由
一、聲請意旨略以：聲請人前與如附表所示之銀行訂定消費借貸
    、信用卡、現金卡契約，致積欠如附表所示無擔保債務合計
    新台幣（下同）1,978,866 元，因無法清償債務，而於民國
    95年年中，依金融主管機關協調成立之中華民國銀行公會會
    員辦理消費金融案件無擔保債務協商機制，與如附表所示之
    債權銀行達成分期還款協議，同意自95年7 月起，以分120
    期，週年利率6 ％之方式償還，依協議每月應償還21,969元
    。然因每月收入平均2 萬餘元，且需與配偶魯家琦共同負擔
    兒子魯萬祥、徐萬誠之扶養費，又無其他財產，則扣除上開
    需支出之扶養費及本身之基本開銷後，已無能力償還上開協
    議金額，是僅依約償還2 期，第3 期償還一部後，即無力依
    上開協議繼續償還，此乃不可歸責於聲請人之事由所致，目
    前尚積欠上開銀行1,760,023 元，已不能清償，聲請准予裁
    定更生等語。
二、按債務人不能清償債務或有不能清償之虞者，得依本條例所
    定更生程序，清理其債務；債務人無擔保或無優先權之債務
    總額未逾1,200 萬元者，於法院裁定開始清算程序或宣告破
    產前，得向法院聲請更生；債務人對於金融機構因消費借貸
    、自用住宅借款、信用卡或現金卡契約而負債務，在聲請更
    生或清算前，應提出債權人清冊，以書面向最大債權金融機
    構請求協商債務清償方案並表明共同協商之意旨；債務人與
    金融機構協商成立者，不得聲請更生或清算，但因不可歸責
    於己之事由，致履行顯有重大困難者，不在此限；本條例施
    行前，債務人依金融主管機關協調成立之中華民國銀行公會
    會員辦理消費金融案件無擔保債務協商機制與金融機構成立
    之協商，準用前項之規定，消費者債務清理條例第3 條、第
    42條第1 項、第151 條第1 項、第5 項、第6 項分別定有明
    文。
三、聲請人就其主張上開債務及無財產之事實，已提出無擔保債
    務還款計畫、財團法人金融聯合徵信中心之個人信用報告回
    覆書、財產歸屬資料清單各1 份為證（詳卷第12頁至第13頁
    、第22頁至第24頁、第18頁），經核大致相符，堪信為真實
    ，聲請人既無財產，而目前債務超過170 萬元，則其主張已
    不能清償債務，自無不合。
四、聲請人就其另主張上開協議、扶養之事實，亦已提出協議書
    、戶籍謄本各1 份為證（詳卷第19頁至第20頁），經核亦無
    不符，同堪信為真實，而其95年、96年之平均每年收入為
    344,225 元（【353,480 ＋334,970 】÷2 ＝344,225） ，
    有所得資料清單2 份附卷可按（詳卷第16頁至第17頁），因
    其每年收入僅高於協議償還金額80,597元（344,225 －21,9
    69×12＝80,597），不足支出依所得稅法規定每人每年免稅
    額即最低生活標準計算之個人生活費及扶養費154,000 元（
    77,000×【1 ＋1/2 ×2 】＝154,000） ，則聲請人主張扣
    除本身生活費及上開扶養支出後，已無力償還上開協議金額
    ，亦無不符。而其又主張已依協議償還之事實，亦有交易清
    單1 份附卷可稽（詳卷第40頁至第42頁），雖僅清償2 期及
    第3 期之部分款項，然聲請人既於無法依約償還時，尚勉力
    先繳納第3 期協議償還金額之一部，其已盡力償還亦可認定
    ，且如上所述，聲請人無法依協議繼續償還，係因客觀收入
    不足所致，非因協議後故有浪費或其他不利償還之行為，則
    應認聲請人已盡償還之誠意，上開與金融機構協商成立償還
    之協議，已因不可歸責於聲請人之事由，致履行顯有重大困
    難。
五、綜上所述，聲請人有如附表所示之銀行消費貸款、信用卡、
    現金卡債務，債務金額未逾1,200 萬元，且其未經法院裁定
    開始清算程序或宣告破產，業經本院查明在案，有查詢表附
    卷可稽（詳卷第35頁、第36頁），而如上所述，已不能清償
    債務，且前雖與金融機構協商成立償還協議，後因不可歸責
    於己之事由，致履行顯有重大困難，則其聲請更生，依上規
    定所示，自無不合，應予准許。
六、依消費者債務清理條例第11條第1 項、第45條第1 項、第16
    條第1 項，裁定如主文。
中    華    民    國    97    年    8     月    21    日
              民事第三庭    法      官  鄭峻明
上為正本係照原本作成
本件不得抗告
本裁定已於民國97年8月21日中午12時公告。
中    華    民    國    97    年    8     月    21    日
                            書  記  官  莊豐源
附表：債權人清冊
┌──┬────────────┬───────┬────────────┐
│編號│債權人                  │金額（新台幣）│  種        類          │
├──┼────────────┼───────┼────────────┤
│一  │中國國際商業銀行        │29,674元      │信用卡                  │
├──┼────────────┼───────┼────────────┤
│二  │香港上海匯豐銀行        │49,551元      │信用卡                  │
├──┼────────────┼───────┼────────────┤
│三  │玉山商業銀行            │87,051元      │信用卡、消費借貸        │
├──┼────────────┼───────┼────────────┤
│四  │萬泰商業銀行            │149,319元     │現金卡                  │
├──┼────────────┼───────┼────────────┤
│五  │安信信用卡股份有限公司  │162,561元     │信用卡                  │
├──┼────────────┼───────┼────────────┤
│六  │台新商業銀行            │192,900元     │現金卡                  │
├──┼────────────┼───────┼────────────┤
│七  │中國信託商業銀行        │232,238元     │現金卡、信用卡          │
├──┼────────────┼───────┼────────────┤
│八  │台北富邦商業銀行        │245,236元     │信用卡、現金卡、消費借貸│
├──┼────────────┼───────┼────────────┤
│九  │中華商業銀行            │316,258元     │現金卡                  │
├──┼────────────┼───────┼────────────┤
│十  │國泰世華商業銀行        │514,078元     │消費借貸                │
├──┴────────────┼───────┼────────────┤
│合               計           │1,978,866元   │                        │
└───────────────┴───────┴────────────┘


司法院資訊處製作；財團法人民間司法改革基金會備份。
